最高法院民事裁定　　　　　　　　　 111年度台上字第1732號
上　訴　人　郭武明
訴訟代理人　張育銜律師
上　訴　人　郭瑞安
訴訟代理人　宋英華律師
上列當事人間請求履行契約等事件，兩造對於中華民國111年2月
16日臺灣高等法院第二審判決（110年度家上字第153號），各自
提起上訴，本院裁定如下：
    主  文
兩造上訴均駁回。
第三審訴訟費用由兩造各自負擔。
    理  由
按上訴第三審法院，非以原判決違背法令為理由，不得為之；又
判決不適用法規或適用不當者，為違背法令；且提起上訴，上訴
狀內應記載上訴理由，表明原判決所違背之法令及其具體內容，
暨依訴訟資料合於該違背法令之具體事實，其依民事訴訟法第46
9條之1規定提起上訴者，並應具體敘述為從事法之續造、確保裁
判之一致性或其他所涉及之法律見解具有原則上重要性之理由。
同法第467條、第468條、第470條第2項定有明文。是當事人提起
上訴，如依同法第469 條規定，以原判決有所列各款情形之當然
違背法令為理由時，其上訴狀或理由書應表明該判決有合於各該
條款規定情形之具體內容，及係依何訴訟資料合於該違背法令之
具體事實；如依同法第469條之1規定，以原判決有前條以外其他
不適用法規或適用不當為理由時，其上訴狀或理由書應表明該判
決所違背之法令條項，或有關解釋字號或憲法法庭裁判意旨，或
成文法以外之習慣或法理、法則等及其具體內容，暨係依何訴訟
資料合於該違背法令之具體事實，並具體敘述為從事法之續造、
確保裁判之一致性或其他所涉及之法律見解具有原則上重要性之
理由。上訴狀或理由書如未依上述方法表明，或其所表明者與上
開法條規定不合時，即難認為已合法表明上訴理由，其上訴自非
合法。上開規定，依家事事件法第51條規定，於家事訴訟事件準
用之。本件兩造對於原判決各自提起上訴，雖以該判決於己不利
部分違背法令為由，惟核其上訴理由狀所載內容，係就原審取捨
證據、認定事實之職權行使，所論斷：上訴人郭武明與訴外人郭
張淑惠（下稱郭武明等2 人）為夫妻，育有上訴人郭瑞安及訴外
人郭瑞龍、郭瑞宜。綜合兩造之陳述，證人郭張淑惠之證述，卷
附戶籍謄本、交易明細、對話紀錄、匯票、勞工保險被保險人投
保資料、稅務電子閘門財產所得調件明細、和解筆錄、臺灣新北
地方法院執行命令、存摺、歷史交易清單、郵政跨行匯款申請書
、附加條款、收據、客戶資料整合查詢、健保個人就醫紀錄查詢
、貸款餘額證明書、學生活動費繳費單等件，參互以觀，足見㈠
兩造於民國93年9月25日簽訂系爭契約，郭瑞安自同年10月6日起
，按月分擔家庭生活開銷新臺幣（下同）2 萬2500元。參酌郭武
明等2 人共同分擔家庭生活費用，堪信郭武明允由郭瑞安自93年
10月起至106年3月26日止，按月匯款或交付約定款項與郭張淑惠
用以支應家庭開銷，即生清償效力。而郭張淑惠自106年3月26日
起與郭武明分居，郭瑞安交付款項與郭張淑惠，固屬向第三人清
償，惟其付款係支應郭武明等2 人及郭瑞宜之家庭開銷，郭張淑
惠及郭瑞宜（下稱郭瑞宜等2人）所用占其中2/3，則郭瑞安於10
6年3月27日後持續付款與郭張淑惠，郭武明受有免負擔郭瑞宜等
2人此部分家庭開銷利益即每月1萬5000元，仍生清償效力。綜上
，郭武明依系爭契約得請求郭瑞安自106年4月起至108年9月止，
按月給付7500元（詳如原判決附表一第1、2欄所示），扣除郭瑞
安已清償400 元，共22萬4600元；至逾此部分之請求，洵屬無據
，不能准許。㈡郭武明現有財產，顯不足供其維持生活，而有受
扶養之權利。兩造爭執郭瑞安有無扶養郭武明之義務及扶養費數
額，非對於扶養方法不能協議，自無適用民法第1120條規定可言
。審酌郭武明住所地在桃園市ＯＯ區，應以桃園市民之平均消費
支出為其生活費計算標準，行政院主計處公布之108、109年桃園
市平均每人每月消費支出依序為2萬2147元、2萬2537元，屬客觀
平均值之統計，以之作為認定郭武明應受扶養程度之參考，當屬
合理；併考量郭武明生活及健康狀況、日常生活需求等情，酌定
其每月扶養費為2 萬2500元。復參酌郭武明各扶養義務人之年齡
、就業、經濟及其他一切情狀，認郭瑞安自108年9月22日起至10
9年9月30日止，按月應給付郭武明扶養費1萬1250元；自109年10
月1日起至郭武明死亡之日止，按月應給付其扶養費1萬0125元，
併依家事事件法第126 條準用同法第100條第4項規定，酌定如逾
期未履行，喪失其後6 期之期限利益，以維郭武明之利益。㈢從
而，郭武明依系爭契約法律關係，請求郭瑞安給付22萬4600元，
及如原判決附表一第2欄所示金額依序自該附表第3欄所示之法定
遲延利息，暨依民法第1114條規定，請求郭瑞安自108年9月22日
起至109年9月30日止，按月於每月6日前給付1萬1250元，自 109
年10月1 日起至其死亡之日止，按月於每月6日前給付1萬0125元
，如逾期未履行，其後6 期均視為到期部分，為有理由，應予准
許；至逾此部分之請求，為無理由，不能准許等情，指摘為不當
，並就原審命為辯論及已論斷或其他贅述而與判決結果無影響者
，泛言未論斷或論斷違法，而非表明依訴訟資料合於該違背法令
之具體事實，並具體敘述為從事法之續造、確保裁判之一致性或
其他所涉及之法律見解具有原則上重要性之理由，難認已合法表
明上訴理由。依首揭說明，應認其上訴為不合法。
據上論結，本件兩造上訴均為不合法。依家事事件法第51條，民
事訴訟法第481 條、第444條第1項、第95條、第78條，裁定如主
文。
中    華    民    國   111    年    8     月    24    日
                      最高法院民事第六庭
                          審判長法官  魏  大  喨  
                                法官  林  玉  珮  
                                法官  吳  美  蒼  
                                法官  黃  麟  倫  
                                法官  李  寶  堂  
本件正本證明與原本無異
                                      書  記  官
中    華    民    國   111    年    9     月    5     日